臺灣高等法院臺中分院刑事判決
110年度交上訴字第2200號
上  訴  人
即  被  告  劉柏廷  


送達代收人  劉吳素葉
上列上訴人因肇事逃逸罪等案件，不服臺灣臺中地方法院110年
度交訴字第76號中華民國110年11月1日第一審判決（起訴案號：
臺灣臺中地方檢察署109年度偵字第38232號），提起上訴，本院
判決如下：
    主  文
原判決撤銷。
劉柏廷因過失傷害人，處拘役貳拾日，如易科罰金，以新臺幣壹
仟元折算壹日；又駕駛動力交通工具發生交通事故，致人傷害而
逃逸，處有期徒刑陸月，如易科罰金，以新臺幣壹仟元折算壹日
。
    犯罪事實
一、劉柏廷於民國109年11月5日晚間，騎乘郭雅玲之車牌號碼00
    0-000號普通重型機車，沿臺中市神岡區大豐北街由南往北
    方向行駛，於同日21時54分許，途經神岡區大豐北街與豐社
    路口，欲左轉進入豐社路時，本應注意轉彎車應讓直行車先
    行，以避免發生碰撞之危險，而當時雖係夜間無照明，但天
    候晴、柏油路面乾燥、無缺陷、無障礙物、視距良好，依其
    情形並無不能注意之情事，竟疏未注意讓直行車先行，即貿
    然左轉，適其對向有吳浩辰騎乘車牌號碼000-000號普通重
    型機車，沿大豐北街自北往南方向直行至該交岔路口，兩車
    因而發生擦撞，吳浩辰隨即人車倒地，受有右側手肘擦傷、
    左右側膝部擦傷、右側大腿挫傷等傷害。然劉柏廷肇事後，
    明知已致機車騎士受傷，惟竟萌生肇事逃逸之犯意，非但未
    留下姓名資料或等待警方到場處理，亦未電請救護車前來將
    傷者送醫或留於現場對傷者施以必要之救護等措施，反而棄
    之不顧騎車逃離現場。嗣經員警據報前往處理，並調閱路口
    監視器畫面比對，通知上揭197-LRM號普通重型機車車主郭
    雅玲後，始循線查悉上情。
二、案經吳浩辰訴由臺中市政府警察局豐原分局報告臺灣臺中地
    方檢察署檢察官偵查起訴。
    理  由
一、證據能力部分：
  ㈠按刑事訴訟法第159條之5立法意旨，在於確認當事人對於傳
    聞證據有處分權，得放棄反對詰問權，同意或擬制同意傳聞
    證據可作為證據，屬於證據傳聞性之解除行為，如法院認為
    適當，不論該傳聞證據是否具備刑事訴訟法第159條之1至第
    159條之4所定情形，均容許作為證據，不以未具備刑事訴訟
    法第159條之1至第159條之4所定情形為前提。此揆諸「若當
    事人於審判程序表明同意該等傳聞證據可作為證據，基於證
    據資料愈豐富，愈有助於真實發見之理念，此時，法院自可
    承認該傳聞證據之證據能力」立法意旨，係採擴大適用之立
    場。蓋不論是否第159條之1至第159條之4所定情形，抑或當
    事人之同意，均係傳聞之例外，俱得為證據，僅因我國尚非
    採徹底之當事人進行主義，故而附加「適當性」之限制而已
    ，可知其適用並不以「不符前4條之規定」為要件。惟如符
    合第159條之1第1項規定之要件而已得為證據者，不宜贅依
    第159條之5之規定認定有證據能力（最高法院104年2月10日
    104年度第3次刑事庭會議決議要旨參照）。經查，以下本案
    所引用被告以外之人於審判外之言詞或書面陳述，均經本院
    於審理時當庭直接提示而為合法調查，檢察官、被告皆表示
    沒有意見，復未於言詞辯論終結前爭執其證據能力或聲明異
    議，本院審酌前開證據作成或取得狀況，均無非法或不當取
    證之情事，亦無顯不可信情況，故認為適當而皆得作為證據
    。是前開證據，依刑事訴訟法第159條之5規定，均具有證據
    能力。
  ㈡除法律另有規定外，實施刑事訴訟程序之公務員因違背法定
    程序取得之證據，其有無證據能力之認定，應審酌人權保障
    及公共利益之均衡維護，刑事訴訟法第158條之4定有明文。
    本案所引用之非供述證據，並無證據證明係實施刑事訴訟程
    序之公務員違背法定程序所取得，且檢察官、被告均未表示
    無證據能力，自應認皆具有證據能力。
二、認定犯罪事實所憑之證據及理由：
　㈠上開犯罪事實，業據被告劉柏廷於原審、本院審理時均坦承
    不諱，核與證人即告訴人吳浩辰於警偵所證情節大致相符，
    並有道路交通事故現場圖、道路交通事故調查報告表㈠、㈡、
    臺中市政府警察局交通事故補充資料表、臺中市政府警察局
    A1A2交通事故攝影蒐證檢視表、臺中市政府警察局道路交通
    事故初步分析研判表、臺中市政府警察局疑似道路交通事故
    肇事逃逸追查表、清泉醫院診斷證明書、醫療費用明細、利
    晟機車行估價單、證號查詢機車駕駛人、車輛詳細資料報表
    、現場照片、路口監視器畫面截圖等在卷可稽，足徵被告上
    開任意性自白確與事實相符。
　㈡又按汽車行駛至交岔路口，轉彎車應讓直行車先行，道路交
    通安全規則第102條第1項第7款訂有明文。被告考領有適當
    之駕駛執照，業經道路交通事故調查報告表㈡載明，其當知
    悉上揭規定，是被告騎車時，依法即負有前開注意義務，而
    依卷附道路交通事故調查報告表㈠所載，當時雖係夜間無照
    明，但天候晴、柏油路面乾燥、無缺陷、無障礙物、視距良
    好，又無其他不能注意之情事，詎其於行經肇事處時，竟疏
    未遵守上開規定，致與告訴人機車擦撞，告訴人因而受有上
    開傷害，被告有過失甚明；況如前所述，被告亦於原審、本
    院表明對過失傷害認罪在卷，堪認被告騎車行為確有過失。
    而告訴人所受前述傷害，亦有清泉醫院診斷證明書存卷得憑
    ，可見被告之過失行為與告訴人所受傷勢間，顯有相當因果
    關係存在。
　㈢再按刑法第185條之4之肇事逃逸罪，其客觀構成要件為行為
    人駕駛動力交通工具肇事，且致人死傷而逃逸，主觀要件則
    須行為人對致人死傷之事實有所認識，並進而決意擅自逃離
    肇事現場，即足當之。申言之，刑法第185條之4之肇事致人
    死傷逃逸罪，係以處罰肇事後逃逸之駕駛人為目的，俾促使
    駕駛人於肇事後能對被害人即時救護，以減少死傷，本質上
    屬抽象危險犯；立法者依一般生活經驗之大量觀察，推定肇
    事逃逸行為，對於死傷者可能造成無人即時救護之高度危險
    ，故規範肇事逃逸乃犯罪行為，藉以保護公眾安全。故行為
    人主觀上對其駕駛動力交通工具肇事致人死傷有所認識，客
    觀上並有擅自離開肇事現場之行為，不論行為人逃逸之原因
    為何，其擅離肇事現場之行為一旦付諸實施，其犯罪即已完
    成。查被告坦承知悉有與告訴人所騎機車發生擦撞事故，其
    自負有即時救護與事故後在場之義務，惟被告竟未留於現場
    確認告訴人所受傷勢、施以救護或其他必要措施，亦未待警
    方到場處理，復未提供年籍或聯絡方式及資料，旋即離去，
    足見被告主觀上有肇事逃逸之認識與決意，客觀上亦有逃離
    事故現場之行為。
　㈣綜上，本案事證明確，被告上開過失致傷及肇事逃逸犯行，
    堪以認定，應依法論科。
三、新舊法比較：
　㈠按行為後法律有變更者，適用行為時之法律，但行為後之法
    律有利於行為人者，適用最有利於行為人之法律，刑法第2
    條第1項定有明文。查被告行為後，刑法第185條之4業經修
    正，並經總統於110年5月28日以華總一義字第11000050241
    號令公布，自110年5月30日施行。修正前刑法第185條之4原
    規定：「駕駛動力交通工具肇事，致人死傷而逃逸者，處1
    年以上7年以下有期徒刑」，修正後則規定：「（第一項）
    駕駛動力交通工具發生交通事故，致人傷害而逃逸者，處6
    月以上5年以下有期徒刑；致人於死或重傷而逃逸者，處1年
    以上7年以下有期徒刑。（第二項）犯前項之罪，駕駛人於
    發生交通事故致人死傷係無過失者，減輕或免除其刑」，此
    次修法係鑑於司法院釋字第777號解釋，認為過去刑法第185
    條之4肇事逃逸罪有關「肇事」要件有違法律明確性原則，
    且現行刑度規定對情節輕微個案過苛而不符憲法罪刑相當原
    則，為使刑事法律責任更為明確，除將「肇事」之要件修正
    為「發生交通事故」，且縱使駕駛動力交通工具發生交通事
    故致人死傷係無過失而逃逸者，亦予以處罰，課以交通事故
    當事人應停留在現場向傷者或警察等有關機關表明身分，並
    視現場情形通知警察機關處理、協助傷者就醫、對事故現場
    為必要之處置等責任，以免發生二次事故確保公眾交通安全
    及人身保障，並符合法律明確性原則。復依法益侵害之結果
    ，分別規定致人傷害而逃逸者，處6月以上5年以下有期徒刑
    ，致人於死或重傷而逃逸者，處1年以上7年以下有期徒刑；
    另就駕駛人於發生交通事故致人死傷係無過失之情形，則設
    有減輕或免除其刑之規定，以兼顧個案情節輕重之適當處罰
    ，並合於憲法罪刑相當原則之要求。
　㈡本案經比較新舊法結果，被告對於車禍事故之發生確有過失
    責任，已如前述，而告訴人因車禍事故受有上揭傷害，倘依
    修正前規定應科處1年以上7年以下有期徒刑，而修正後則科
    處6月以上5年以下有期徒刑，顯然修正後之新法較有利於被
    告，依刑法第2條第1項但書規定，自應適用被告行為後即修
    正後刑法第185條之4第1項前段規定論處。
四、論罪及法律適用：
  ㈠核被告所為，係犯刑法第284條前段之過失傷害罪、第185條
    之4第1項前段之駕駛動力交通工具肇事致人受傷而逃逸罪。
  ㈡被告所犯前開2罪間，一為過失犯行，一為故意犯行，行為互
    殊，應予分論併罰。
五、本院撤銷改判之理由：
  ㈠原審法院認被告罪證明確而予以論罪科刑，固非無見。然查
    ，⒈被告行為後刑法第185條之4規定已修正施行，經比較新
    舊法結果，修正後之規定較有利於被告，而應適用修正後刑
    法第185條之4第1項前段規定，業如前所述，原審未及審酌
    上開法律變更情形，適用修正前刑法第185條之4規定對被告
    論罪科刑，自有未洽；⒉被告於原審宣判後，已於111年1月1
    3日與告訴人達成調解，分次賠償共新臺幣（下同）14350元
    ，此有本院調解筆錄存卷足參，原判決不及審酌此等量刑事
    由，致科刑未臻妥適，稍有未當。被告上訴請求從輕量刑，
    為有理由，原判決既有前揭可議之處，自應由本院予以撤銷
    改判。
　㈡爰以行為人之責任為基礎，本院依刑法第57條各款情形，綜
    述如下：審酌被告駕車本應謹慎注意，以維護自身及其他參
    與道路交通者之安全，其行經前揭路段時，不慎肇事，並於
    車禍後已致告訴人受有前揭傷害，卻未加照護即逕自逃逸，
    對道路交通安全造成危害，所為實屬不該，復考量被告之過
    失程度、犯罪動機、目的、手段、所生損害、犯後態度及告
    訴人所受傷勢；再斟酌被告於本院審理中已與告訴人達成和
    解，暨其素行，於原審及上訴理由狀所稱智識程度、工作、
    經濟、家庭生活狀況等一切情狀，分別量處如主文第2項所
    示之刑，並均諭知易科罰金之折算標準，以示懲儆。
　㈢至被告固上訴請求為緩刑之諭知，惟按緩刑之宣告，應具備
    刑法第74條第1項所定條件，而被告前因竊盜案件，經臺灣
    臺中地方法院以108年度易字第3357號判決判處應執行有期
    徒刑8月，並經本院以109年度上易字第695號判決駁回上訴
    確定在案，有卷附臺灣高等法院被告前案紀錄表得佐，則被
    告縱已與告訴人和解，且據其所陳需照顧罹癌母親，然被告
    並不合於緩刑之要件，其請求給予緩刑宣告，於法無據。
據上論斷，應依刑事訴訟法第369條第1項前段、第364條、第299
條第1項前段，判決如主文。
本案經檢察官洪國朝提起公訴，檢察官張慧瓊到庭執行職務。
中    華    民    國    111   年    2     月    17    日
          刑事第五庭　　審判長法　官　鄭　永　玉
　　　　　　　　　　　　　　　法　官　許　文　碩
　　　　　　　　　　　　　　　法　官　周　莉　菁
以上正本證明與原本無異。
肇事逃逸部分得上訴
如不服本判決應於收受送達後20日內向本院提出上訴書狀，其未
敘述上訴之理由者，並得於提起上訴後20日內向本院補提理由書
（均須按他造當事人之人數附繕本）「切勿逕送上級法院」。因
疫情而遲誤不變期間，得向法院聲請回復原狀。

                              書記官  王  朔  姿 
。
中　　華　　民　　國　　111 　年　　2 　　月　　17　　日